臺灣雲林地方法院刑事判決　　　　　　　　　　　　九十一年度交易字第一二七號
　　公　訴　人　臺灣雲林地方法院檢察署檢察官
　　被　　　告　乙○○
右列被告因過失傷害案件，經檢察官提起公訴（九十一年度偵字第二四六三號），本
院判決如左：
    主  文
乙○○從事業務之人，因業務上之過失傷害人致重傷，處有期徒刑柒月。
    事  實
一、乙○○平日務農，須駕駛自小貨車載運農具及農作物往返住處及工作地點，駕駛
    自小貨車為其附隨業務。於民國九十一年三月九日上午十點三十分許開始，在雲
    林縣土庫鎮奮起里秀潭九號之七住處，與友人共同飲用含酒精成份之高粱酒後，
    已達不能安全駕駛動力交通工具之程度，竟於同日下午一時許，駕駛Ｃ四－一○○九號自用小貨車至其田地開灌溉水，嗣於同日晚上七時三十分許，又駕駛該自
    小貨車至其田地關灌溉水後（酒醉駕車之公共危險部分，業經本院另案判處拘役
    三十日確定），沿雲林縣土庫鎮縣一四五號公路，由北往南方向行駛，
    欲返回住處，途經該公路三十二公里處時，原應注意飲酒後吐氣所含酒精成分超
    過每公升零點二五毫克以上者，不得駕車，又應注意車前狀況，並隨時採取必要
    之安全措施，及行車速度，依標誌或標線之規定，而該路段之速限為時速四十公
    里以下，且駕車行經閃光黃燈號誌交岔路口時，閃光黃燈表示「警告」，應減速
    接近，注意安全，小心通過，而依當時天候為晴天，夜間有照明，道路為乾燥、
    無缺陷、無障礙物、視距良好及號誌正常動作等客觀情形判斷，並無不能注意之
    情事。詎乙○○於酒醉情形下駕駛自小貨車，疏未注意前方之閃光黃燈號誌及人
    行動態，減速慢行，反而以時速約七、八十公里之速度超速行駛，適有泰籍勞工
    NAMKHOT.PRAYUN.及KAEWSILA.NIKORN. 二人在上開路段，亦疏未注意左側來車，
    即驟然由西往東方向，徒步穿越該道路，乙○○見狀雖緊急煞車閃避，惟仍煞閃
    不及，致其所駕駛之自小貨車撞上該二名泰籍勞工，導致KAEWSILA.NIKORN受有
    右臉撕除傷併上唇及口內多處撕裂傷、右側顴骨開放性骨折等傷害（此部分業務
    過失傷害已撤回告訴，另經檢察官為不起訴處分），NAMKHOT.PRAYUN. 則受有顱
    內出血、小腸多處破裂併腸系膜鈍挫傷、胰臟鈍挫傷、骨盆骨折併後腹腔血腫、
    大腸漿膜層撕裂傷、臉部撕裂傷及多重器官衰竭等傷害，並導致半側癱瘓，現仍
    昏迷成為植物人之重傷害。乙○○於肇事後即以電話報案並向前來現場處理之警
    員就過失傷害部分自首並接受裁判。而經警於同日晚上九時二十分許，以酒精濃
    度測試器對乙○○施以酒精濃度測試，測得其呼氣所含酒精濃度為每公升○．三
    一毫克。
二、案經甲○○○○源管理顧問有限公司（下稱中華人力公司）向臺灣雲林地方法院
    檢察署檢察官提出告訴後，由該署檢察官指定中華人力公司為代行告訴人後偵查
    起訴。
    理  由
一、訊之被告乙○○，對於右述時地於酒後駕駛車號Ｃ四－一○○九號自用小貨車，
    不慎撞及當時穿越道路之被害人NAMKHOT.PRAYUN及KAEWSILA.NIKORN.二人，而肇
    致被害人二人受有前開傷害，嗣為警測得其呼氣所含酒精濃度為每公升○．三一
    毫克等事實坦白承認，核與被害人KAEWSILA.NIKORN.及代行告訴人中華人力公司
    之代理人戊○○指訴被害人NAMKHOT.PRAYUN.及KAEWSILA.NIKORN. 二人於穿越道
    路時，遭被告超速駕駛自小貨車撞及後受傷之情節相符，並據證人即到場處理之
    警員丙○○到庭證述甚詳。復有道路交通事故調查報告表、吐氣酒精濃度測試單
    、刑法第一百八十五條之三案件測試觀察紀錄表、雲林縣警察局舉發違反道路交
    通管理事件通知單、被害人二人之診斷證明書各一紙及肇事當日之現場照片四張
    附於本院九十一年交易字第五五號被告乙○○公共危險交通事件案卷及臺灣雲林
    地方法院檢察署九十一年度偵字第一八○九號偵查案卷可參，並經本院調取各該
    案卷詳閱屬實。又依上開卷附之道路交通事故調查報告表所載，被告所駕車輛之
    煞車痕左後輪為二十六．九公尺，右後輪為十九．七公尺，而該道路為瀝青、乾
    躁、舖築時間為一年至三年，亦據證人丙○○於本院九十一年交易字第五五號案
    件中到庭證述在卷，參諸一般公路汽車煞車距離、行車速度對照表可知，被告當
    時之車速為時速七十餘公里，此亦核與被害人KAEWSILA.NIKORN.於該案審理中到
    庭證稱「被告駕車很快，約七、八十公里」之情相符，是被告辯稱其當時時速僅
    約四十至五十公里並不可採。再者，被害人NAMKHOT.PRAYUN. 因此車禍受有顱內
    出血、小腸多處破裂併腸系膜鈍挫傷、胰臟鈍挫傷、骨盆骨折併後腹腔血腫、大
    腸漿膜層撕裂傷、臉部撕裂傷及多重器官衰竭等傷害，於手術後，呈昏迷狀態，
    因呼吸衰竭並使用呼吸器，生活無法自理，需他人長期二十四小時照護，且現仍
    半側癱瘓，有財團法人彰化基督教醫院及長森醫院之診斷證明書各一紙附可稽，
    被害人NAMKHOT.PRAYUN. 所受傷害自屬重傷害無訛。至告訴代理人戊○○雖於本
    院審理時指訴：本案肇事之路口設有斑馬線，前方亦設有跳動路面云云，然查證
    人丙○○於本院審理時到庭證述：本案肇事處之路口並無設置斑馬線等語，而依
    肇事現場之照片及道路交通事故調查報告表所示，亦無從證明肇事現場確有斑馬
    線及跳動路面之設置情形，難認告訴代理人戊○○上開指訴屬實，應予敘明。
二、按汽車駕駛人飲酒後其吐氣所含酒精濃度超過每公升○．二五毫克以上者，不得
    駕車；汽車行駛時，駕駛人應注意車前狀況，並隨時採取必要之安全措施；行車
    速度，依標誌或標線之規定；閃光黃燈交岔路口時，閃光黃燈表示「警告」，車
    輛應減速接近，注意安全，小心通過，道路交通安全規則第一百十四條第二款、
    第九十四條第三項、第九十三條第一項及道路交通標誌標線號誌設置規則第二百
    十一條第一項第一款分別定有明文。本件被告駕駛汽車途經肇事地點時，自應注
    意上述交通規定，小心駕駛謹慎為之，且依當時天候為晴天，夜間有照明，道路
    之路面乾燥、無缺陷、無障礙物，視距良好及號誌正常動作等客觀環境判斷，又
    非不能注意，竟仍於酒後駕車，又疏未注意前方閃光號誌及人行動態，減速慢行
    ，反而嚴重超速行駛，以致肇事，其過失甚為明顯。本件車禍肇事責任經送請台
    灣省嘉雲區車輛行車事故鑑定委員會鑑定結果，認「乙○○服用酒類超過法定標
    準值駕駛自小客車，夜間行經閃光號誌交岔路口，未注意車前狀況，且未減速反
    嚴重超速行駛，為肇事主因。行人NAMKHOT、KAEWSILA 等二人，夜間穿越道路，
    未注意左側來車，為肇事次因」，有該鑑定委員會九十一年十一月十三日嘉鑑字
    第九一一二六五號鑑定意見書附卷可佐，亦同此認定，被告過失罪責，自屬明確
    。雖被害人NAMKHOT.PRAYUN. 穿越道路亦疏未注意左側來車，亦屬有過失，惟仍
    無從解免被告過失之責。又被害人NAMKHOT.PRAYUN所受之重傷害結果，與被告之
    過失行為間，亦具相當之因果關係，被告對被害人NAMKHOT.PRAYUN因受傷所產生
    之重傷害加重結果，在通常觀念上亦無不能預見之情事，自應就傷害之加重結果
    負其責任。此外，復有本院九十一年度交易字第五五號刑事判決及被害人 NAMKH
    OT.PRAYUN 之病歷表在卷可參。本件事證明確，被告過失犯行可以認定，應予依
    法論科。
三、查被告乙○○平日以駕駛自小貨車載運農具及農作物，往返住處及工作地點，業
    經被告供承在卷，係以駕車為其反覆執行之附隨事務，為從事業務之人，其於執
    行業務中肇事，致人受重傷，核其所為，係犯刑法第二百八十四條第二項之業務
    過失致人受重傷罪。公訴意旨認應依同法條第一項之過失致人受傷罪處斷，尚有
    未洽，惟起訴事實相同，爰依法變更起訴法條。又被告酒醉駕車，因而致人受傷
    ，依法應負過失傷害之刑事責任，應依道路交通管理處罰條例第八十六條第一項
    加重其刑至二分之一。被告於肇事後，於偵查犯罪機關尚未發覺犯罪前，即以電
    話向警察報案，有其警訊筆錄及道路交通事故調查報告表報案人一欄在卷可參，
    並於警員前往處理時，向警員坦承肇事，而接受裁判，亦據證人丙○○證述屬實
    ，符合自首之要件，應依法減輕其刑。爰審酌被告並無前科紀錄，素行雖良好，
    惟於飲酒後，酒醉駕車並過失肇事，致使被害人NAMKHOT.PRAYUN. 因本件車禍造
    成身體癱瘓，此後需由他人二十四小時照護，對被害人及其家屬之損害嚴重，且
    被告之過失程度非輕，除汽車強制保險金新臺幣一百四十萬元，已由被害人家屬
    領取外，被告並未給付任何賠償予被害人NAMKHOT.PRAYUN，亦未能與被害人積極
    達成民事和解，但念被告於肇事後坦承過失，被害人NAMKHOT.PRAYUN. 於本件車
    禍中亦有過失等一切情狀，量處如主文所示之刑。
據上論斷，應依刑事訴訟法第二百九十九條第一項前段、第三百條，刑法第二百八十
四條第二項後段、第六十二條前段，道路交通管理處罰條例第八十六條第一項，罰金
罰鍰提高標準條例第一條前段，判決如主文。
本案經檢察官丁○○到庭執行職務。
中      華      民      國      九十一      年      十二    月    十    日
                                        臺灣雲林地方法院刑事第一庭
                                            法  官  廖  國  勝
右正本證明與原本無異。
如不服本判決，應於判決送達後十日內向本院提出上訴狀( 應附繕本 )。
                                            書記官  顏  錦  清
中      華      民      國      九十一      年      十二    月    十    日
附錄本案論罪科刑法條全文：
刑法第二百八十四條：
因過失傷害人者，處六月以下有期徒刑、拘役或五百元以下罰金，致重傷者，處一年
以下有期徒刑、拘役或五百元以下罰金。
從事業務之人，因業務上之過失傷人害者，處一年以下有期徒刑、拘役或一千元以下
罰金，致重傷者，處三年以下有期徒刑、拘役或二千元以下罰金。
